臺灣橋頭地方法院民事判決　　　　　 110年度橋簡字第1122號

原　　　告　孫胡珍霜
被　　　告　李汶娟　
　　　　　　郭峻豪　
上列當事人間請求損害賠償事件，本院於民國111 年2 月10日言
詞辯論終結，判決如下：
    主  文
原告之訴駁回。
訴訟費用由原告負擔。
    事實及理由
一、原告主張：被告李汶娟（下稱李汶娟）前因涉嫌與訴外人即
    原告配偶孫學明（下稱孫學明）通姦，經原告提出刑、民事
    之告訴、起訴，嗣雙方之民事損害賠償訴訟，經本院橋頭簡
    易庭以105 年度雄簡字第1658號事件審理，李汶娟並委任被
    告郭峻豪（下稱郭峻豪）為該案之訴訟代理人，而該案件最
    終判決李汶娟與孫學明應連帶給付原告新臺幣（下同）10萬
    元；案經上訴後，亦由本院民事庭以106 年度簡上字第43號
    判決上訴駁回確定。又原告因認李汶娟在上開民事之一、二
    審開庭審理時，有編造謊言侵害原告名譽權之情事，遂具狀
    對李汶娟提起侵權行為損害賠償之訴，案經本院岡山簡易庭
    以108 年度岡簡字第142 號判決駁回，原告不服提起上訴，
    則由本院民事庭以108 年度簡上字第112 號審理（下就原告
    提起之本院108 年度岡簡字第142 號損害賠償事件一、二審
    ，統稱系爭民事案件）。未料，郭峻豪身為律師，竟意圖散
    布於眾，基於誹謗之犯意，於民國108 年9 月16日前某日，
    向李汶娟不實傳述：「有查到孫學明、原告夫妻在94年間也
    有做仙人跳，騙了一個女孩子約18萬元」（下稱系爭甲言論
    ）云云；而李汶娟未經查證，亦意圖散布於眾，基於誹謗之
    犯意，於108 年9 月16日下午3 時35分許，在系爭民事案件
    於本院民事第4 法庭行二審準備程序之際，不實陳述：「律
    師有查到94年他們倆夫妻也有做仙人跳，騙了一個女孩子約
    18萬元」（下稱系爭乙言論）等內容，致侵害原告之名譽。
    為此，依民法侵權行為法律關係，請求被告應賠償原告名譽
    權受損之精神慰撫金50萬元等語。聲明：被告應給付原告50
    萬元。
二、被告答辯：
■怴B李汶娟以：伊有講系爭乙言論沒有錯，但這是孫學明一直跟
    伊講仙人跳等字詞，伊才請郭峻豪幫忙查，伊只是轉述，並
    非要損害原告名譽，且伊是被告，才會請律師幫忙了解事情
    原委。另郭峻豪只有跟伊講查到另案，沒有提仙人跳的字眼
    ，伊只是開庭用這個詞來表示而已，且這個詞也是從孫學明
    那聽來的等詞置辯。
■芊B郭峻豪以：伊僅受法律扶助基金會橋頭分會指派扶助李文娟
    之案件，並未對李汶娟講述過系爭甲言論之內容。另原告以
    相同事實對伊提起妨害名譽之刑事告訴，亦經臺灣橋頭地方
    檢察署（下稱橋頭地檢署）以110 年度偵字第2186號案件為
    不起訴處分，足證原告主張顯無理由。此外，伊既係李汶娟
    之委任律師，就有關案情討論之各種攻擊防禦方向，亦屬受
    憲法保障之訴訟權利，難認有何不法性等詞置辯。聲明：原
    告之訴駁回。
三、本院得心證之理由：
■怴B按因故意或過失，不法侵害他人之權利者，負損害賠償責任
    ；不法侵害他人之身體、健康、名譽、自由、信用、隱私、
    貞操，或不法侵害其他人格法益而情節重大者，被害人雖非
    財產上之損害，亦得請求賠償相當之金額，民法第184 條第
    1 項前段、第195 條第1 項前段雖有明文。但當事人主張有
    利於己之事實者，就其事實有舉證之責任，民事訴訟法第27
    7 條前段亦已明定。又民事訴訟如係由原告主張權利者，應
    先由原告負舉證之責，若原告先不能舉證，以證實自己主張
    之事實為真實，則被告就其抗辯事實即令不能舉證，或其所
    舉證據尚有疵累，亦應駁回原告之請求。另所謂「名譽」，
    乃指社會對於個人客觀上之評價，即「客觀名譽」而言；名
    譽有無受損害，應以社會上對個人之客觀評價是否貶損，作
    為判斷依據。至於被害人主觀上對於自身內在價值之感受，
    即「名譽感情」或「名譽感」，應非名譽權是否受侵害之判
    斷標準。因此，侵害名譽權而應負侵權行為損害賠償責任者
    ，須以行為人意圖散布於眾，故意或過失詆譭他人名譽為必
    要，蓋如此始有使他人名譽在社會之評價受到貶損之虞，倘
    言論如未傳述於他人，自未使被害人在社會上之客觀評價有
    所減抑，即無侵害名譽權之情形。
■芊B經查，原告主張李汶娟於108 年9 月16日下午3 時35分許，
    在本院民事第4 法庭行系爭民事案件第二審準備程序時，有
    陳述系爭乙言論之內容，固提出該案件法庭錄音譯文作為佐
    證（見本院卷第27頁），且李汶娟對此亦未爭執（見本院卷
    第80頁），致此部分事實可堪審認。然而，通觀系爭民事案
    件於108 年9 月16日下午3 時35分之準備程序筆錄，可知李
    汶娟在該案講述系爭乙言論之緣由，乃針對原告主張李汶娟
    有誹謗原告名譽一事，向承審法官提出答辯情詞之一部（見
    系爭民事案件影卷第61至71頁之言詞辯論筆錄），是以，李
    汶娟既係為說服法院採信其立場或答辯，方為系爭乙言論之
    發言，則縱使用語失之妥適或涉及原告自身內在價值之感受
    ，亦乃訴訟攻防方法之一環即訴訟權利之正當行使，尚難謂
    屬不法侵害原告名譽權之行為。再者，李汶娟在法庭上所為
    之系爭乙言論，縱或可能為在庭旁聽之人所聽聞，然此係法
    院適用法院組織法第86條前段規定，設置公開法庭審理案件
    之當然結果，本質上系爭乙言論仍為李汶娟向承審法官所表
    達之辯解情詞，核與意圖散布於不特定第三人之情形有別。
    因此，原告僅以李汶娟在法院審理案件時，向承審法官表述
    之辯解情詞有涉及「仙人跳」此相關文字，即認李汶娟係基
    於誹謗犯意，侵害其名譽，徵諸首揭說明，尚無足取，原告
    依民法侵權行為法律關係請求李汶娟賠償精神慰撫金，自難
    認有理，應予駁回。
■吽B其次，原告雖主張郭峻豪身為律師，卻基於誹謗之犯意，在
    108 年9 月16日前某日，有向李汶娟不實傳述系爭甲言論之
    舉措。然而，原告就此經本院詢問有何事證可資佐實後，已
    稱：沒有，伊只是依照李汶娟開庭講的話，才把郭峻豪一起
    提告等詞明確（見本院卷第80頁、第81頁）；加以郭峻豪不
    曾向李汶娟為系爭甲言論之轉述，僅係李汶娟在法院開庭審
    理時，自行藉由「仙人跳」該詞表達自身意思等節，同據李
    汶娟陳述無訛（見本院卷第80頁）。因此，原告就郭峻豪有
    不法散布系爭甲言論而損害其名譽一情，既未見提出事證可
    實其說，其猶依民法侵權行為法律關係，請求郭峻豪應賠償
    其名譽權之損失，同難認有據，應予駁回。
四、綜上所述，原告依民法侵權行為法律關係，請求被告給付50
    萬元，尚無理由，應予駁回。
五、本件事證已臻明確，兩造其餘攻擊防禦方法及舉證，核與判
    決結果不生影響，無逐一論列之必要。又被告在言詞辯論終
    結後，雖另於111 年2 月14日補提民事陳報狀到院，惟兩造
    間之攻擊、防禦方法，如未依訴訟進行之程度適時提出，或
    於言詞辯論終結後始行提出，本非在審理範圍內，本院就此
    爰不多加贅述，併此敘明。
六、訴訟費用負擔之依據：民事訴訟法第78條。
中　　華　　民　　國　 111　　年　　3 　　月　　 4　　日
    　　　　　　　橋頭簡易庭　法　　　官  楊博欽
以上正本係照原本作成。
如不服本判決，應於送達後20日內，向本院提出上訴狀並表明上
訴理由，如於本判決宣示後送達前提起上訴者，應於判決送達後
20日內補提上訴理由書（須附繕本）。
中　　華　　民　　國　 111　　年　　3 　　月　　 4　　日
    　　　　　　　　　　　　書　記　官  程淑萍